【裁判字號】    91,重訴,22
【裁判日期】    920619
【裁判案由】    違反槍砲彈藥刀械管制條例
【裁判全文】
臺灣臺北地方法院刑事判決                          九十一年度重訴字第二二號
    公  訴  人  臺灣臺北地方法院檢察署檢察官
    被      告  乙○○
    指定辯護人  甲○公設辯護人唐禎琪
右列被告因違反槍砲彈藥刀械管制條例案件，經檢察官提起公訴（九十一年度偵字第
一四八二０號），甲○判決如左：
    主    文
乙○○連續未經許可，製造爆裂物，處有期徒刑參年捌月，併科罰金新臺幣陸萬元，
罰金如易服勞役，以新臺幣玖佰元即銀元參佰元折算壹日。扣案之加裝火藥竹箭肆枚
、土製散彈貳拾參枚、引信拾枚、鋼管陸支、鋼珠肆罐、箭肆支、虎鉗壹台、鑽頭肆
盒、挫刀貳支、鑿刀貳支、螺絲起子貳支、老虎鉗貳支、鋸片壹支、焊槍壹支、小瓦
斯爐壹台、噴燈壹支、鐵鎚壹支、磨刀石壹盒、電瓶壹個及充電器壹台，均沒收。又
連續未經許可，製造可發射金屬或子彈具有殺傷力之鋼管槍，處有期徒刑貳年捌月，
併科罰金新臺幣伍萬元，罰金如易服勞役，以新臺幣玖佰元即銀元參佰元折算壹日。
扣案之鋼管槍肆支（槍枝管制編號分別為0000000000號、0000000
000號、0000000000號、0000000000號）、鋼管陸支、鋼珠
肆罐、箭肆支、虎鉗壹台、鑽頭肆盒、挫刀貳支、鑿刀貳支、螺絲起子貳支、老虎鉗
貳支、鋸片壹支、焊槍壹支、小瓦斯爐壹台、噴燈壹支、鐵鎚壹支、磨刀石壹盒、電
瓶壹個及充電器壹台，均沒收。另未經許可，持有刀械，處有期徒刑參月。扣案之武
士刀壹把沒收。應執行有期徒刑伍年貳月，併科罰金新臺幣拾萬元，罰金如易服勞役
，以新臺幣玖佰元即銀元參佰元折算壹日。扣案之加裝火藥竹箭肆枚、土製散彈貳拾
參枚、引信拾枚、鋼管槍肆支（槍枝管制編號分別為0000000000號、00
00000000號、0000000000號、0000000000號）、武士
刀壹把、鋼管陸支、鋼珠肆罐、箭肆支、虎鉗壹台、鑽頭肆盒、挫刀貳支、鑿刀貳支
、螺絲起子貳支、老虎鉗貳支、鋸片壹支、焊槍壹支、小瓦斯爐壹台、噴燈壹支、鐵
鎚壹支、磨刀石壹盒、電瓶壹個及充電器壹台，均沒收。
    事    實
一、乙○○明知未經許可，不得製造爆裂物及可發射金屬或子彈具有殺傷力之各式槍
    砲，竟自民國九十一年三月間某日起至同年四月二十一日止，基於製造爆裂物及
    可發射金屬或子彈具有殺傷力各式槍砲之概括犯意，在其位在臺北縣深坑鄉○○
    村○○路○段二三０號七樓之住處內，連續以虎鉗、鑽頭、挫刀、鑿刀、螺絲起
    子、老虎鉗、鋸片、焊槍、小瓦斯爐、噴燈、鐵鎚、磨刀石、電瓶、充電器、鋼
    管、鋼珠、箭等工具，以竹筒為容器，內填裝黑色火藥，再用透明膠帶纏繞，內
    裝乙個玩爆紙當低火，以鐵條加彈簧為撞針，或以十字弓箭桿為容器，內裝黑色
    火藥、圖釘，用吸管填裝黑色火藥當引信，非法製造加裝火藥竹箭之爆裂物四枚
    ；及以紙筒為容器，內填裝黑色火藥、鐵絲加鉛頭封口，低部外露兩條電線，用
    十二Ｖ電力導通電燈泡心，非法製造土製散彈之爆裂物二十三枚；另以鋁管為容
    器，內填裝黑色火藥，滴臘封口，低部外露一條鞭炮心蕊，非法製造引信之爆裂
    物十枚；復以螺絲管旋轉進入已事先琢磨過之鐵管內，另以水管之螺絲頭及橡皮
    綑綁起來，並將電池裝在鐵管內銜接電線製成土造金屬槍管，再與土造木質槍身
    組合而成，非法製造可發射金屬或子彈具有殺傷力之鋼管槍四支（槍枝管制編號
    分別為0000000000號、0000000000號、00000000
    00號、0000000000號）。另乙○○明知武士刀（起訴書尚記載有十
    字弓及改造十字弓各一支等物，惟此經公訴人於九十二年三月二十七日以補充理
    由書狀更正刪除），非經主管機關許可，不得持有，竟於九十一年三月間某日在
    其上揭住處附近之垃圾堆處撿拾武士刀一把，未經許可而持有之。嗣於九十一年
    四月二十一日下午三時三十分，為警在乙○○上開住處內當場查獲乙○○所有之
    加裝火藥竹箭四枚、土製散彈二十三枚、引信十枚、鋼管槍四支、武士刀一把、
    鋼管六支、鋼珠四罐、箭四支、虎鉗一台、鑽頭四盒、挫刀二支、鑿刀二支、螺
    絲起子二支、老虎鉗二支、鋸片一支、焊槍一支、小瓦斯爐一台、噴燈一支、鐵
    鎚一支、磨刀石一盒、電瓶一個及充電器一台等物。
二、案經臺北縣政府警察局新店分局報請臺灣臺北地方法院檢察署檢察官偵查起訴。
    理    由
一、右揭事實業據被告乙○○於甲○調查及審理時供承不諱，且扣案之加裝火藥竹
    箭四枚經送鑑定結果，認均係以竹筒為容器，內填裝黑色火藥，再用透明膠帶纏
    繞，內裝乙個玩爆紙當低火，以鐵條加彈簧為撞針，或以十字弓箭桿為容器，內
    裝黑色火藥、圖釘，用吸管填裝黑色火藥當引信，四枚均具有殺傷力；土製散
    彈二十三枚經送鑑定結果，認均係以紙筒為容器，內填裝黑色火藥、鐵絲加鉛頭
    封口，低部外露兩條電線，用十二Ｖ電力導通電燈泡心，二十三枚均具有殺傷力
    ；引信十枚經送鑑定結果，認均係以鋁管為容器，內填裝黑色火藥，滴臘封口
    ，低部外露一條鞭炮心蕊，十枚均具有殺傷力；此有內政部警政署刑事警察局九
    十一年八月十五日刑偵五字第０九一０二一七五七０號、九十一年八月十二日刑
    鑑字第０九一０一六六０六七號鑑驗通知書各一份及內政部九十一年十二月二十
    七日內授警字第０九一００七六八一四號函一紙在卷可按；另扣案之鋼管槍四支
    （槍枝管制編號分別為0000000000號、0000000000號、0
    000000000號、0000000000號）經送鑑定結果，認均係以土
    造木質槍身與土造金屬槍管組合而成，如具適當之子彈（以電能引爆且合於槍管
    使用之子彈）且使用方式適當時，則認具引爆火藥發射金屬彈丸或彈頭之能力，
    而均認具殺傷力，此亦有內政部警政署刑事警察局九十一年五月二十七日刑鑑字
    第０九一００九四五四九號槍彈鑑定書（內含槍枝外觀、型式相片八幀）一份附
    卷可參；再扣案之武士刀一把經送鑑定結果，認係屬槍砲彈藥刀械管制條例所管
    制之刀械，此復有臺北縣政府警察局九十一年五月二日北警保字第０九一００五
    六九二七號函影本及內政部九十一年十二月二十七日內授警字第０九一００七六
    八一四號函一紙在卷可稽；此外，復有加裝火藥竹箭四枚、土製散彈二十三枚、
    引信十枚、鋼管槍四支、武士刀一把，及供被告製造上揭爆裂物及可發射金屬或
    子彈具有殺傷力各式槍砲之工具鋼管六支、鋼珠四罐、箭四支、虎鉗一台、鑽頭
    四盒、挫刀二支、鑿刀二支、螺絲起子二支、老虎鉗二支、鋸片一支、焊槍一支
    、小瓦斯爐一台、噴燈一支、鐵鎚一支、磨刀石一盒、電瓶一個及充電器一台等
    物扣案可資佐證。堪認被告之自白核與事實相符，自得採為論罪之依據。至公設
    辯護人為被告辯護稱：「被告長期患有精神疾病，影響日常生活，其無由製造前
    揭爆裂物及槍砲，似無法排除與被告所患精神病之關連性，是被告行為時應有精
    神耗弱之情狀，自有刑法第十九條第二項減輕其刑之適用。」等語。經查：被告
    經送臺北市立療養院鑑定其行為時之精神狀態，精神鑑定結果認為目前並無證據
    顯示被告違法製造／持有槍枝、彈藥、爆裂物、刀械之行為，與其精神病症狀有
    關；若如其自陳係於被查獲前一、二個月期間製造上列違法物品，依其受鑑定時
    之言語行為表現推測，其於行為時對於外界事務之知覺理會與判斷作用，以及自
    由決定意思之能力，亦未較普通人之平均程度顯然減退。因此，認為目前並無理
    由認為被告行為時之精神狀態已達精神耗弱或心神喪失，此有該院九十二年四月
    二十五日北市療成字第０九二三０三四八三００號函暨函附之精神鑑定報告書各
    一份在卷足稽，從而，被告雖長期患有精神疾病，惟尚難據此即認被告行為時之
    精神狀態已達精神耗弱之程度，是公設辯護人前揭辯護，洵屬無據。綜上所述，
    本件事證已臻明確，被告右揭犯行洵堪認定。
二、核被告乙○○所為，係犯槍砲彈藥刀械管制條例第七條第一項之未經許可製造爆
    裂物罪、同法第十一條第一項之未經許可製造可發射金屬或子彈具有殺傷力之鋼
    管槍罪及第十四條第三項之未經許可持有刀械罪。其持有爆裂物及可發射金屬或
    子彈具有殺傷力鋼管槍之低度行為應為製造爆裂物及可發射金屬或子彈具有殺傷
    力鋼管槍之高度行度行為所吸收，均不另論罪。又被告先後多次製造爆裂物及可
    發射金屬或子彈具有殺傷力之鋼管槍犯行，均時間緊接，所犯均係構成要件相同
    之罪名，顯均係基於概括犯意反覆為之，均為連續犯，均應依刑法第五十六條之
    規定，均以一罪論，並加重其刑。被告所犯上開三罪間，犯意各別，行為互殊，
    應予分論併罰。另按刑事審判旨在實現刑罰權之分配的正義，故法院對有罪被告
    之科刑，應符合罪刑相當之原則，使輕重得宜，罰當其罪，以契合社會之法律感
    情，此所以刑法第五十七條明定科刑時應審酌一切情狀，尤應注意該條所列十款
    事項以為科刑輕重之標準，並於同法第五十九條賦予法院以裁量權，如認「犯罪
    之情狀可憫恕者，得酌量減輕其刑」，俾使法院就個案之量刑，能斟酌至當。本
    件被告製造爆裂物、可發射金屬或子彈具有殺傷力之鋼管槍及持有武士刀一把後
    均置放在其住處，未予以試爆、試射或持之另犯他罪，亦未將之攜出家中，其僅
    因自小居住台東山區，與原住民群聚生活，於其成長打獵生活經驗中習得製造爆
    裂物、槍砲之技能，及平日持有刀械自娛之習慣，而罹犯此一重罪，犯罪動機之
    惡性並非重大，再參以被告長期患有精神疾病，此亦行政院衛生署新竹醫院九十
    二年三月十八日新醫歷字第九二０一八二０號函暨函附之病歷資料表影本及財團
    法人天主教耕莘醫院九十二年四月二十五日北市療成字第０九二三０三四八三０
    ０號函暨函附之病歷資料影本等資料在卷足參，據此，就被告所犯上開三罪名，
    雖宣告法定最低本刑，猶嫌過重，爰均依刑法第五十九條規定減輕其刑。被告就
    上揭連續未經許可製造爆裂物罪及連續未經許可製造可發射金屬或子彈具有殺傷
    力之鋼管槍罪二罪，均同時有刑之加重及減輕事由，爰均依刑法第七十一條第一
    項之規定，均先加後減之。爰審酌被告製造爆裂物、可發射金屬或子彈具有殺傷
    力之鋼管槍及持有武士刀一把之行為造成社會不安，惟念其犯罪後業已坦承犯行
    ，並深表悔悟，且未曾使用及尚未造成重大危害等一切情狀，分別量處如主文所
    示之刑，另就違反槍砲彈藥刀械管制條例第七條第一項及第十一條第一項部分，
    分別併科罰金新臺幣（下同）六萬元及五萬元，並分別諭知罰金易服勞役之折算
    標準。並定其應執行之刑，併科罰金十萬元，及諭知罰金易服勞役之折算標準。
    至扣案之加裝火藥竹箭四枚、土製散彈二十三枚、引信十枚等爆裂物、可發射金
    屬或子彈具有殺傷力之鋼管槍四支及武士刀一把，均係屬違禁物，應依刑法第三
    十八條第一項第一款之規定，併予宣告沒收。另扣案之鋼管六支、鋼珠四罐、箭
    四支、虎鉗一台、鑽頭四盒、挫刀二支、鑿刀二支、螺絲起子二支、老虎鉗二支
    、鋸片一支、焊槍一支、小瓦斯爐一台、噴燈一支、鐵鎚一支、磨刀石一盒、電
    瓶一個及充電器一台等物，係被告所有，且係供本件犯罪所用之物，業據被告供
    承在卷，亦應依刑法第三十八條第一項第二款之規定，併予宣告沒收。惟扣案之
    土製散彈二枚、加裝火藥箭二支及加裝彈丸箭五支，經送鑑定結果，認均無殺傷
    力，有內政部警政署刑事警察局九十一年八月十五日刑偵五字第０九一０二一七
    五七０號鑑驗通知書及內政部九十一年十二月二十七日內授警字第０九一００七
    六八一四號函各一紙在卷可按；又扣案之改造十字弓一支，經送鑑定結果認非屬
    管制刀械，有臺北縣政府警察局九十一年五月二日北警保字第０九一００五六九
    二七號、九十二年三月十二日北警保字第０九二００九一四一四號函及內政部九
    十一年十二月二十七日內授警字第０九一００七六八一四號函各一份在卷可稽，
    且上開土製散彈二枚、加裝火藥箭二支、加裝彈丸箭五支及改造十字弓一支，亦
    均與本件犯行無直接關連性，故甲○爰均不予宣告沒收。另扣案之十字弓一支（
    弓身號碼五三０五四號、弓長八十二公分、弓臂寬六十六點五公分），係被告合
    法申請持有之刀械，有臺北縣警察局八十一年十一月二十一日北警保刀字第二九
    五號人民或團體收藏刀械許可證影本及臺北縣政府警察局九十二年三月十二日北
    警保字第０九二００九一四一四號函各一紙附卷足參，故甲○亦無從併予宣告沒
    收，附此敘明。
據上論斷，應依刑事訴訟法第二百九十九條第一項前段，槍砲彈藥刀械管制條例第七
條第一項、第十一條第一項、第十四條第三項，刑法第十一條前段、第五十六條、第
五十一條第五款、第七款、第五十九條、第四十二條第二項、第三十八條第一項第一
款、第二款，罰金罰鍰提高標準條例第二條，現行法規所定貨幣單位折算新台幣條例
第二條，判決如主文。
本案經檢察官黃兆揚到庭執行職務。
中      華      民      國    九十二    年      六      月     十九     日
                                臺灣臺北地方法院刑事第七庭
                                    審判長法官  梁耀鑌
                                          法官  范智達
                                          法官  蔡正雄
右正本證明與原本無異。
如不服本判決，應於判決送達後十日內向甲○提出上訴狀(應抄附繕本)。告訴人或被
害人如對於本判決不服者，應具備理由請求檢察官上訴，其上訴期間之計算係以檢察
官收受判決正本之日期為準。
                                        書記官  黃秀琴
中      華      民      國    九十二    年      六    月     十九     日
附錄本案論罪科刑法條全文：
槍砲彈藥刀械管制條例第七條：
未經許可，製造、販賣或運輸火砲、肩射武器、機關槍、衝鋒槍、卡柄槍、自動步槍
、普通步槍、馬槍、手槍或各類砲彈、炸彈、爆裂物者，處死刑、無期徒刑或七年以
上有期徒刑；處徒刑者，併科新台幣三千萬元以下罰金。
未經許可，轉讓、出租或出借前項所列槍砲、彈藥者，處無期徒刑或五年以上有期徒
刑，併科新台幣一千萬元以下罰金。
意圖供自己或他人犯罪之用，而犯前二項之罪者，處死刑或無期徒刑；處徒刑者，併
科新台幣五千萬元以下罰金。
未經許可，持有、寄藏或意圖販賣而陳列第一項所列槍砲、彈藥者，處五年以上有期
徒刑，併科新台幣一千萬元以下罰金。
第一項至第三項之未遂犯罰之。
槍砲彈藥刀械管制條例第十一條：
未經許可，製造、販賣或運輸第四條第一項第一款所稱其他可發射金屬或子彈具有殺
傷力之各式槍砲者，處五年以上有期徒刑，併科新臺幣一千萬元以下罰金。
未經許可，轉讓、出租或出借前項所列槍砲者，處三年以上十年以下有期徒刑，併科
新臺幣七百萬元以下罰金。
意圖供自己或他人犯罪之用，而犯前二項之罪者，處無期徒刑或七年以上有期徒刑，
併科新臺幣一千萬元以下罰金。
未經許可，持有、寄藏或意圖販賣而陳列第一項所列槍砲者，處一年以上七年以下有
期徒刑，併科新臺幣七百萬元以下罰金。
第一項至第三項之未遂犯罰之。
槍砲彈藥刀械管制條例第十四條：
未經許可，製造、販賣或運輸刀械者，處三年以下有期徒刑，併科新台幣一百萬元以
下罰金。
意圖供自己或他人犯罪之用，而犯前項之罪者，處六月以上五年以下有期徒刑，併科
新台幣三百萬元以下罰金。
未經許可，持有或意圖販賣而陳列刀械者，處一年以下有期徒刑、拘役或新台幣五十
萬元以下罰金。
第一項及第二項之未遂犯罰之。


司法院資訊處製作；財團法人民間司法改革基金會備份。
